Inventaris van het archief van de Algemene Commissie belast met het Beheer en de Aanwending der Giften ingezameld voor de Noodlijdenden door de Watersnood in 1820
Nationaal Archief, Den Haag
Algemene Commissie Watersnood 1820
Alg. Cie. Watersnood 1820
1820-1831
W20503
1.60 meter; 74 inventarisnummers.
Normale geschreven, getypte en gedrukte documenten, geen bijzondere handschriften.
Nationaal Archief, Den Haag
Algemene Commissie belast met het Beheer en de Aanwending der Giften ingezameld voor de Noodlijdenden door de Watersnood in, 1820
Het archief van de commissie, opgericht na de watersnoodramp in Zuid-Holland in 1820, bestaat grotendeels uit correspondentie met diverse ministeries en de gouverneurs in de afzonderlijke provincies. Daarnaast bevat het archief overzichten van de schade die werd veroorzaakt door de overstromingen, en tabellen van uitkeringen ten behoeve van herstelwerkzaamheden aan huizen en landerijen.
Archiefvorming
Geschiedenis van de archiefvormer
De stukken zijn afkomstig van eene commissie, die werd benoemd bij Koninklijk besluit van 11 Februari 1820, no. 25 en ontbonden bij besluit van 31 Januari 1831, no. 61. Leden waren de Gouverneurs van de getroffen provinciën, t.w. van Zuid-Holland, Noord-Brabant, Gelderland en Utrecht. en anderen. President was de gouverneur van Zuid-Holland. De Commissie hield te 's-Gravenhage zitting.
Bij Koninklijk besluit van 28 Januari 1820 werden de Gouverneurs belast met de regelmatige voorziening in de behoeften der ingezetenen in de geïnundeerde landen, waarin zij zich lieten bijstaan en voorlichten door de door hen benoemde districtscommissiën.
Geschiedenis van het archiefbeheer
Uit den inventaris blijkt, dat niet het geheele archief van de commissie door het Provinciaal bestuur van Zuid-Holland werd overgedragen. De ingekomen brieven van de eerste vijf maanden, nadat de commissie was geconstitueerd, ontbreken, eveneens een groot gedeelte van de brieven, ontvangen in de jaren 1821-1831. Een daartoe ingesteld onderzoek ter provinciale griffie van Zuid-Holland naar de ontbrekende brieven mocht geen resultaat opleveren.
In den zomer van het jaar 1917 ontving het Algemeen Rijksarchief van het Provinciaal bestuur van Zuid-Holland eenige portefeuilles met stukken over den watersnood in de maand Januari van het jaar 1820.
De rechtstitel is (nog) onbekend
2.04
Aanwijzingen voor de gebruiker
Openbaarheidsbeperkingen
Volledig openbaar.
Materiële beperkingen
Aanvraaginstructie
Openbare archiefstukken kunnen online worden aangevraagd en gereserveerd. U kunt dit ook via de terminals in de studiezaal van het Nationaal Archief doen. Om te kunnen reserveren dient u de volgende stappen te volgen:
U maakt een profiel aan op www.gahetna.nl, en logt vervolgens in
Via de archiefinventaris (alleen de beschrijvingen met rode nummers) selecteert u het gewenste archiefstuk door op de knop 'Reserveren' te klikken
In het volgende scherm geeft u aan op welke dag u het archiefstuk wilt inzien
Indien u zich bevindt in de studiezaal en een tafelnummer heeft ontvangen kunt u dit nummer vermelden. Als u geen tafelnummer heeft kunt u tafelnummer 777 laten staan
Vervolgens bevestigt u uw reservering door deze te versturen.
Verwant materiaal
Beschikbaarheid van kopieën
Beschrijving van de series en archiefbestanddelen
- Notulen., 1820 Februari 16-1830 April 29; 1; 1 portefeuille
- Ingekomen brieven. Met bijlagen., 1820-1830; 2-22; 21 omslagen en 4 pakken
  Tot de bijlagen behooren o. a. de rekeningen van de Gouverneurs en van de districtscommissiën.
  - Van den Koning., 2; 2 stukken
  - Van den minister van Binnenlandsche Zaken en Waterstaat., 3; 28 stukken
  - Van den minister van Financiën., 4; 22 stukken
  - Van den minister van het Publiek Onderwijs. Nationale Nijverheid en Koloniën., 5; 2 stukken
  - Van de administratie der Generale thesaurie., 6; 15 stukken
  - Van den directeur-generaal der In- en Uitgaande rechten en der Indirecte belastingen., 7; 1 stuk
  - Van den Ontvanger-generaal te Amsterdam., 8; 8 stukken
  - Van den gouverneur van Noord-Brabant., 9; 26 stukken
  - Van den gouverneur van Zuid-Holland., 10; 40 stukken
  - Van den gouverneur van Noord-Holland., 11; 3 stukken
  - Van den gouverneur van Gelderland., 12A-12F; 70 stukken en 4 pakken
    - niet gespecificeerd, 12A
    - niet gespecificeerd, 12B
    - niet gespecificeerd, 12C
    - niet gespecificeerd, 12D
    - niet gespecificeerd, 12E
    - niet gespecificeerd, 12F
  - Van den gouverneur van Utrecht., 13; 23 stukken
  - Van den gouverneur van Zeeland., 14; 3 stukken
  - Van den gouverneur van Friesland., 15; 1 stuk
  - Van den gouverneur van Groningen., 16; 1 stuk
  - Van de leden der Algemeene commissie., 17; 3 stukken
  - Van de commissie van Onderstand te Nijmegen., 18; 1 stuk
  - Van den gemeenteraad van De Werken en Sleeuwijk., 19; 1 stuk
  - Van Johanna Thijssen te St. Anna (bij Nijmegen)., 20; 1 stuk
  - Van den conservateur des. Eaux et Forêts te Brussel., 21; 1 stuk
  - Van Jacob Alewijn te Londen., 22; 2 stukken
- Dag-agenda van ingekomen brieven. Met een alphabetischen index., 1820-1831; 23; 1 portefeuille
- Minuten der uitgaande brieven., 1820-1831; 24-60; 37 omslagen
  - Aan den Koning., 24; 8 stukken
  - Aan den minister van Binnenlandsche Zaken en Waterstaat., 25; 46 stukken
  - Aan den minister van Financiën., 26; 57 stukken
  - Aan den minister van Publiek Onderwijs. Nationale Nijverheid en Koloniën., 27; 3 stukken
  - Aan den minister van Marine., 28; 1 stuk
  - Aan de administratie der Generale thesaurie., 29; 42 stukken
  - Aan den administrateur van den Waterstaat., 30; 1 stuk
  - Aan den directeur-generaal der In- en Uitgaande rechten en der Indirecte belastingen., 31; 1 stuk
  - Aan den directeur-generaal der Directe belastingen en posterijen., 32; 1 stuk
  - Aan den Ontvanger-generaal te Amsterdam., 33; 8 stukken
  - Aan de gouverneurs der noordelijke provinciën., 34; 2 stukken
  - Aan de gouverneurs van Noord-Brabant, Zuid-Holland, Gelderland en Utrecht., 35; 13 stukken
  - Aan de gouverneurs van Noord-Brabant, Zuid Holland en Utrecht., 36; 2 stukken
  - Aan de gouverneurs van Noord-Brabant, Zuid-Holland en Gelderland., 37; 1 stuk
  - Aan de gouverneurs van Noord-Brabant, Gelderland en Utrecht., 38; 1 stuk
  - Aan de gouverneurs van Gelderland, Zuid-Holland en Utrecht., 39; 3 stukken
  - Aan de gouverneurs van Gelderland en Zuid-Holland., 40; 2 stukken
  - Aan de gouverneurs van Gelderland en Utrecht., 41; 3 stukken
  - Aan den gouverneur van Noord-Brabant., 42; 24 stukken
  - Aan den gouverneur van Zuid-Holland., 43; 44 stukken
  - Aan den gouverneur van Noord-Holland., 44; 9 stukken
  - Aan den gouverneur van Gelderland., 45; 107 stukken
  - Aan den gouverneur van Utrecht., 46; 30 stukken
  - Aan den gouverneur van Zeeland., 47; 4 stukken
  - Aan den gouverneur van Friesland., 48; 4 stukken
  - Aan den gouverneur van Groningen., 49; 4 stukken
  - Aan den gouverneur van Overijsel., 50; 3 stukken
  - Aan den gouverneur van Drente., 51; 1 stuk
  - Aan de gouverneurs en leden van de Algemeene commissie., 52; 8 stukken
  - Aan de Districtscommissiën., 53; 4 stukken
  - Aan de districtscommissie te Wijk bij Duurstede., 54; 1 stuk
  - Aan den schout van Leerdam., 55; 1 stuk
  - Aan den burgemeester van 's-Gravenhage., 56; 1 stuk
  - Aan den burgemeester van Dordrecht., 57; 3 stukken
  - Aan de heeren Cruijs en Conijs te Amsterdam., 58; 1 stuk
  - Aan de gevers van gelden., 59; 8 stukken
  - Aan?, 60; 2 stukken
- Dag-agenda van uitgaande brieven. Met alphabetischen index., 1820-1831; 61; 1 portefeuille
- Tabellen van bedeeling ter tegemoetkoming in den opbouw en het herstel van huizen., 1820-1821; 62-65; 4 omslagen
  - In Noord-Brabant., 62; 24 stukken
  - In Zuid-Holland., 63; 63 stukken
  - In Gelderland., 64; 114 stukken
  - In Utrecht., 65; 18 stukken
- Tabellen van bedeeling ter tegemoetkoming in de ontzandingskosten van landerijen., 1821; 66-67; 2 omslagen
  - In Noord-Brabant., 66; 9 stukken
  - In Gelderland., 67; 5 stukken
- Algemeen overzicht van de geleden schade door den watervloed in de provincie Gelderland., 1820; 68; 1 pak
- Staten van geleden schade in de provincie Gelderland., 1820; 69; 1 pak